臺灣士林地方法院刑事判決　　　　　　　95年度交訴字第41號
公　訴　人　臺灣士林地方法院檢察署檢察官
被　　　告　乙○○
選任辯護人　蕭介生律師
上列被告因公共危險等案件，經檢察官提起公訴（95年度偵字第
63號），本院判決如下：
    主  文
乙○○因過失傷害人，處拘役伍拾伍日，如易科罰金，以銀元參
佰元折算壹日。又駕駛動力交通工具肇事，致人受傷而逃逸，處
有期徒刑玖月。
    事  實
一、乙○○於民國94年10月7 日21時50分許，駕駛車號6T-3535
    號自用小客車，沿臺北市○○區○○路7 段由北往南行經實
    踐街口欲左轉入街。其本應注意汽車行駛至交岔路口，轉彎
    應遵守燈光號誌，而當時天候晴朗，夜間有照明，路面為柏
    油舖裝乾燥無缺陷，視距良好，無障礙物，行車管制號誌亦
    正常運作，並無不能注意之情形。詎乙○○明知其行向所設
    置之行車管制號誌左轉箭頭綠燈尚未亮起，竟疏未注意遵守
    燈光號誌，搶先左轉，轉至來車道外側即將進入實踐街前，
    又遭遇前方交通壅塞而稍作停頓。適時承德路7 段來車道恰
    有丁○○騎乘車號CJW-498 號重型機車遵守號誌直行而來，
    遇此情形煞避不及、重心不穩機車車頭與車號6T-3535 號車
    右後方保險桿發生擦撞，丁○○隨即人車倒地，受有左膝前
    十字韌帶斷裂之傷害。乙○○肇事後，並未停車下車察看，
    逕行駛離，嗣有目擊者甲○○自後勾追拍打車號6T-3535 號
    要求停下未獲置理，嗣追至實踐街與尊賢街口該車停下後，
    甲○○即乃告知肇事致人受傷，惟乙○○仍不予理會，逕行
    逃逸。
二、案經丁○○訴由臺北市政府警察局北投分局報告臺灣士林地
    方法院檢察署檢察官偵查起訴。
    理  由
壹、證據能力部分：本件告訴人丁○○、證人甲○○係被告以外
    之人，其2 人於警詢及偵訊時之陳述，性質上均屬被告以外
    之人在審判外所為之陳述，其中警詢時之陳述及告訴人丁○○於偵訊時之陳述部分，經查並無刑事訴訟法第159 條之1
    至第159 條之4 所定例外得為證據之情形，惟經被告於審判
    程序中同意作為證據，本院審酌前開言詞陳述作成時之情況
    ，認為適當，依刑事訴訟法第159 條之5 第1 項，得為證據
    。另證人甲○○於偵訊時所為之陳述，係於偵查中經具結向
    檢察官所為，並無顯不可信之情況，依刑事訴訟法第159 條
    之1 第2 項，亦得為證據，先予敘明。
貳、實體認定部分：
一、訊據被告乙○○固不否認於94年10月7 日21時50分許，駕駛
    車號6T-3535 號自用小客車，沿臺北市○○區○○路7 段由
    北往南方向行駛，行經實踐街口時左轉入實踐街，嗣有一名
    機車騎士在實踐街拍其車輛將其欄下，惟矢口否認有前揭過
    失傷害及肇事逃逸之犯行略辯稱：伊依左轉號誌左轉，本件
    車禍不是伊造成的，伊以為將伊攔下的機車騎士是要來找麻
    煩的，不知道該騎士跟伊說些什麼話，伊不知道、也不認為
    自己已經肇事致人受傷云云。辯護人則為被告辯護略稱：(一)
    被告之車輛並沒有任何聲響，亦未受損。(二)甲○○來拍被告
    車子，被告以為是來找麻煩，沒有聽清楚甲○○說什麼。(三)
    被告自始不知有車禍發生，並無肇事逃逸之不法情事。(四)告
    訴人於94年10月7 日至行政院國軍退除役官兵輔導委員會台
    北榮民總醫院就診，病名為左髕骨肌腱拉傷，並無左膝十字
    韌帶斷裂之情形，亦未住院治療，事隔5 日始於94年10月12
    日至台北市立聯合醫院中興院區應診，診斷為左膝十字韌帶
    斷裂，而住院治療，其左膝十字韌帶斷裂，應屬舊有疾病，
    非因車禍引起云云。
二、本院查：
  (一)前揭被告乙○○於94年10月7 日21時50分許，駕駛車號6T-3
    535 號自用小客車，由臺北市○○區○○路7 段由北往南行
    經實踐街口欲左轉入街時，因不遵守燈光號誌搶先左轉，致
    騎乘車號CJW-498 號重型機車之告訴人丁○○閃煞不及與之
    擦撞，進而人車倒地受有左膝十字韌帶斷裂之傷害。惟被告
    並未停車下車察看，逕行駛離，嗣經甲○○自後勾追拍打車
    子要求停下未獲置理，待追至實踐街與尊賢街口該車停下後
    ，甲○○乃告知已肇事致人受傷，惟被告仍不予理會，逕行
    逃逸等之事實，有下列證據可資證明，堪認定為具實，茲臚
    列並說明如下：
    (1)告訴人丁○○於94年10月7 日警詢時證稱：伊駕駛CJW-49
      8 號機車沿承德路7 段南往北方向行駛，…至肇事地點，
      前方號誌為圓形綠燈，突然間就1 部白色自小客車沿同路
      未依左轉號誌左轉而來，伊立即煞車，車頭與對方右後側
      車輪附近的車身發生碰撞，該車未停下來，立即駛離，後
      來有目擊者記下車號留給警察等語（見臺灣士林地方法院
      檢察署95年偵字第63號【以下簡稱偵卷】第22頁），於94
      年11月5 日警詢稱陳稱：伊於94年10月7 日21時50分許在
      臺北市○○區○○路7 段、實踐街口與1 部白色自小客車
      發生車禍，當時伊從臺北往淡水方向行駛，騎乘至肇事地
      點，突然有1 部白色自小客車違規左轉，伊因煞車不及撞
      上該車右後方倒地，造成左膝前十字韌帶斷裂，車禍發生
      後該車沒有留下來處理等語（見偵卷第12~13 頁），於95
      年2 月21日偵訊時陳稱：94年10月7 日21時50分許，伊騎
      乘車號CJW-498 號重型機車沿承德路南往北方向行駛，行
      經臺北市○○區○○路7 段與實踐街口時是綠燈，被告駕
      車對向行駛至該路口在左轉燈號尚未亮起時違規左轉，伊
      直行煞車不及撞到被告車子右後側，被告於肇事即駛離現
      場，警察到場時，被告已不在等語（見偵卷第47~48 頁）
      ，嗣於95年12月6 日本院審理時以證人之身分具結證稱：
      伊於94年10月7 日21時50分許，在臺北市○○區○○路7
      段與實踐街口撞到被告所駕之自小客車右後方發生車禍，
      受左膝前十字韌帶斷裂之傷等語屬實（見本院卷第92~93
      頁）。
    (2)證人甲○○於94年11月20日警詢時證稱：伊曾在臺北市○○區○○路7 段、實踐街口親眼目睹1 部自小客車與1 部
      機車發生車禍，當時伊騎機車沿承德路7 段由台北往淡水
      方向騎乘，騎在被害人後方，前方是綠燈，起步時，被害
      人先行騎至實踐街口，見對面白色轎車突然左轉實踐街，
      被害人由機車道斜向快車道想要閃躲該白色轎車，並鳴喇
      叭示警，該白色轎車駕駛似乎沒聽見，直接左轉實踐街，
      且突然停在機車道與快車道中間，致被害人閃躲不及擦撞
      到該白色轎車右後保險桿倒地受傷，該白色轎車肇事後立
      即駛離現場往實踐街方向逃逸，伊見狀立即騎乘機車追去
      ，並拍打該白色轎車示意他停車，但該車未停下並迅速駛
      離，直到實踐街、尊賢街口，該車停下，伊告知駕駛其與
      人發生車禍，並要求留下等警察到場處理，但該駕駛辯稱
      沒有與人發生車禍，後來又改口說其是左轉，見左轉燈號
      才左轉，是該機車不對…伊告知其留下後隨即返回車禍現
      場，見已有熱心民眾幫忙後又返回該車停車現場，但該車
      已駛離…該車之車號是號6T-3535 號等語（見偵卷第10頁
      ），於95年2 月9 日偵訊稱具結證稱：94年10月7 日21時
      50分許，伊在臺北市○○區○○路7 段與實踐街口目睹1
      件交通事故，當時伊沿承德路由南往北騎在告訴人機車之
      左後方，行經前開路口時，有輛白色自小客車對向在該路
      口強行左轉，告訴人緊急煞車機車抖動，後因該白色自小
      客車在左轉後突然停住，造成告訴人無法閃躲而撞上該自
      小客車右後保險桿滑行10公尺摔倒，車禍發生後白色自小
      客車逕行駛離，伊即追上去攔下來並告知發生事故不可離
      開…伊先返回事故地點，肇事者即逕行逃逸未返回現場等
      語（見偵卷第41頁），嗣於96年1 月3 日本院審理時時具
      結證稱：94年10月7 日晚上7 時許，伊騎機車經過承德路
      ，當時伊與告訴人從承德路、石牌路口綠燈起步直行，告
      訴人走最外線車道，伊在告訴人左後方，在第二個紅綠燈
      ，看到對向有1 部車車頭出來一點點，快到路口時，該車
      左轉把整台車開到內線車道，伊快到路口時該車就整個出
      來，因實踐街已經堵住，所以該車佔用到慢車道，告訴人
      有努力煞車閃避，但閃不掉，機車擦撞到汽車的右後方保
      險桿，之後失去重心摔倒，車禍發生後，伊有先確認燈號
      ，當時左轉燈號尚未亮起，伊看到機車撞及汽車後保險桿
      才倒，所以去追那台車，並告知該車駕駛其已肇事，請他
      不要離開，伊確定駕駛有聽到等語明確（見本院卷第131
      ~135頁）。
    (3)被告就其於94年10月7 日21時50分許，駕駛車號6T-3535
      號自用小客車，沿臺北市○○區○○路7 段由北往南方向
      行駛，行經實踐街口時左轉入實踐街，嗣有一名機車騎士
      在實踐街拍其車輛將其欄下，供承不諱。
    (4)與前揭供述證據所敘及之情節相符，顯示前揭肇事地點承
      德路7 段南向北設有左轉箭頭綠燈之行車管制號誌，南向
      北則為紅、黃、綠三色圓形燈之車禍現場照片3 張（見偵
      卷第28頁、第34頁下方），顯示告訴人所騎乘機車之左照
      後鏡、左踏板外側、左車腹及車頭均有刮擦痕之車損照片
      6 張（見偵卷第31~33 頁）、記載肇事車輛已駛離現場，
      肇事地點承德路南向北路面留有刮地痕之道路交通事故現
      場圖1 份（見偵卷第20頁）、記載被告因左髕骨肌腱拉傷
      於94年10月至急診求診之行政院國軍退除役官兵輔導委員
      會臺北榮民總醫院（以下簡稱台北榮總）診斷證明書（見
      本院卷第32頁）及病歷資料（見本院卷第36~41 頁）各1
      份、記載被告因左膝前十字韌帶斷裂於94年10月12日住院
      ，於94年10月14日進行關節鏡手術，於94年10月18日行前
      十字韌帶重建手術之臺北市立聯合醫院中興院區診斷證明
      書（見偵卷第16頁）及病歷資料（見本院卷第43~77 頁）
      各1 份在卷可稽。另證人甲○○所指證之6T-3535 號車確
      係被告所有，且為白色自小客車，此有車籍作業系統- 查
      詢認可資料1 份附卷可查（見偵卷第17頁）。
    (5)證人甲○○與被告並無夙怨，與告訴人亦非於車禍前即認
      識，其偶然目擊車禍發生，應無設詞誣陷被告之理，其所
      證述情節清晰明確，且無就無法記憶之事勉強證述之情事
      ，且所述與現場所留跡證相符，尚無不合理之處，可信度
      極高，應可採信。又證人丁○○雖因係車禍之被害人，對
      被告有損害賠償之請求權，然其證述與證人甲○○所述大
      致相符，且又前揭物證可以相互佐證，亦無悖於常理之處
      ，顯然矛盾之處，亦無設詞誣陷被告之跡象，其前揭證述
      ，亦非不能採信。
    (6)被告行經肇事地點時，視距良好，對於來車道有告訴人等
      騎車直行而來，應無不知之理，其未遵守號誌搶先左轉，
      乃危險之駕駛行為，對於自己行為可能發生車禍肇事應有
      所認識，嗣又於甲○○勾追告知肇事時，先向甲○○表示
      未與人發生車禍云云，復改稱：是對方責任云云（詳如前
      揭證人甲○○於警詢時之證述），足證被告於搶先左轉之
      時，已明確知悉告訴人於其違規左轉時，因其搶先左轉而
      發生交通事故無疑。
  (二)又94年10月7 日21時50分許為夜間，天氣明朗，當時承德路
    7 段北向南至實踐街口處內側車道設有左轉專用車道，路面
    為柏油舖裝，乾燥無缺陷，有路燈照明，無障礙物，視距良
    好，且行車管制號號亦正常運作，此見現場照片甚明（見偵
    卷第28~30 頁、第34頁下方），並有道路交通事故調查報告
    表(一)、(二)各1 份附卷可證（見偵卷第26~27 頁），而被告亦
    曾於偵訊時供稱：現場有左轉證號，伊確實沒有等左轉燈號
    亮起就直接左轉（見偵卷第48頁第15行），另於本院訊問時
    供稱：至經過該路口時，號誌是直行箭頭燈，左轉燈號並未
    亮起，伊是在左轉燈號沒有亮起的時候就左轉了等語（見本
    院卷第22頁），足認被告當時視線並未遭到遮蔽，亦無不能
    清楚辨明號誌之轉換及對向是否來車之情形，被告疏未注意
    遵守號誌，待箭頭左轉綠燈亮起再行左轉，甚為明確。按汽
    車行駛至交岔路口，其轉彎應遵守燈光號誌，道路交通安全
    規則第102 條第1 項第1 款規定甚明。又按行車管制號誌係
    藉圓形之紅、黃、綠三色燈號及箭頭圖案，以時間更迭方式
    ，分派不同方向交通之行進路權，道路交通標誌標線號誌設
    置規則第194 條第1 款規定甚明，是被告行經前開交岔路口
    不遵守號誌，搶先左轉，已嚴重侵害來車道直行車之路權。
    此路權之侵害，將與來車道之直行車間，增加原本不存在之
    可能交錯衝突點，而發生擦撞，並使來車道駕駛人容易因促
    不及防發生驚嚇，進而發生駕駛失控之意外，而足以增加道
    路中法所不容許之風險，被告未遵守號誌，搶先左轉，其行
    為具有過失，亦堪認定。
  (三)被告前揭增加交通衝突驚嚇點之過失行為，造成直行之告訴
    人發現其搶先左轉時產生驚嚇，並因此失控撞上左轉車輛之
    右後方保險桿，此由證人即告訴人於本院審理時證稱：被告
    違規左轉，伊很害怕，急著要閃避等語即明（見本院卷第93
    頁），另參酌前揭證人甲○○前揭所證：被害人由機車道斜
    向快車道想要閃躲該白色轎車，並鳴喇叭示警等語及前揭認
    定之告訴人所騎車輛重心不穩車頭與車號6T-3535 號車右後
    方保險桿發生擦撞，並人車倒地等事實益徵明確。可見被告
    未遵守號誌搶先左轉之過失行為，確與告訴人人車倒地，因
    而受有左膝前十字韌帶斷裂之傷害間，具有相當之因果關係
    。
  (四)被告及辯護人雖以前揭情詞置辯，然查：
    (1)被告於94年11月20日警詢時供稱：當時吳先生拍打伊車，
      …伊開車至人群較多時停車搖下車窗，吳先生指稱伊與人
      發生車禍等語（見偵卷第6 頁倒數第2 、4 行）。據此，
      被告對於自己肇事，應知之甚明，被告辯稱伊以為將伊攔
      下的機車騎士是要來找麻煩的，不知道該騎士跟伊說什麼
      話云云，顯與其於警詢之供述不符，其此部分辯解要屬事
      後卸責之詞，不能採信
    (2)被告雖否認曾於警詢時為前開供述，然經本院當庭勘驗警
      詢錄音帶之結果，被告當時確答稱：吳先生拍打伊車時…
      伊把車開到人多的地方，吳先生有講上述的事情，伊跟他
      說沒有與人發生車禍等語，此見本院勘驗筆錄甚明（見本
      院卷第112 頁），其前開不實辯解，已被錄音證物拆穿，
      毫無可取。
    (3)證人丙○○雖於本院審理時具結證稱：94年10月7 日伊坐
      被告的車，當時在承德路左轉實踐街，…後來有人拍車窗
      ，那個人帶安全帽，伊與被告很害怕，沒注意聽到對方說
      什麼，事後有與被告討論那機車騎士，被告說他長的凶神
      惡煞，也不知道要做什麼云云（見本院卷第100~101 頁、
      第104 頁）。然證人丙○○係被告之配偶，基於人之本性
      ，迴護被告之可能性較高，證述之可信度，須受較嚴格之
      檢驗。而其本得依法拒絕證言，仍願意具結作證，所為證
      述，可信度受刑法偽證罪處罰之擔保而稍為提高。惟被告
      於警詢時坦承：伊停車後，甲○○確有告知伊肇事等語，
      足認被告當時確實有與甲○○對話，且就對話內容充分了
      解。據此，證人丙○○前開被告沒有聽到對方說什麼之證
      述，即與事實不符，不能採信。況證人於證述之初，接受
      辯護人誘導證稱：後來有人拍伊與被告的車窗云云（見本
      院卷第101 頁第14~15 行），嗣又於檢察察反詰問時主動
      證稱：一直到有人拍車窗才停車（見本院卷第102 頁第12
      ~15 行）。詎其於本院受命法官訊問時證稱：有人拍車子
      ，但是拍哪裡伊不知道云云。經質之以：為何剛剛說拍車
      窗？證人丙○○竟證稱：伊沒有說拍車窗，剛剛說拍車窗
      是講太快云云（見本院卷第106 頁），可見證人丙○○之
      證述可信度雖受刑法偽證罪之擔保，仍無法有效促其依事
      實發生經過仔細證述，其任意為之致生前後齟齬，所為有
      利於被告之證述，恐有配合被告事後翻供之詞而為虛偽證
      述之虞，自屬不能採信。
    (4)被告於偵訊時及本院準備程序訊問時2 度坦承係在左轉箭
      頭綠亮起時先行左轉，核與證人甲○○於本院時證稱：發
      生車禍後，伊有回頭確認燈號，左轉燈尚未亮起等語相符
      ，均詳如前述。被告竟於95年12月6 日本院審理時翻異前
      詞供稱：當伊要左轉時，有左轉燈，伊是依據交通號誌轉
      過去等語（見本院卷第108 頁），同日其配偶丙○○亦配
      合具結證稱：那天被告是順著號誌轉的云云（見本院卷第
      101 頁、102 頁），被告所供前後不一顯然矛盾，又與事
      實不符，無法採信。而證人丙○○經質之：當時號誌是什
      麼？則答稱：伊沒有注意，因為很順的轉過去，所以伊想
      應該是順著燈號轉云云（見本院卷第102 頁）。證人丙○○未注意及燈號，竟僅憑己臆測證稱被告順著燈號轉，顯
      然未依其親見親聞之事為證述，而受其為被告為其配偶至
      親之影響而為飾增，其行為毫無可取，其此部分證詞不能
      採信。
    (5)查前膝關節主要由股四頭肌（Quadriceps）、髕骨（Pate
      llar）、股骨（Femur） 、脛骨（Tibia） 以及髕骨韌帶
      （Patellar Tendon） 所構成，髕骨位於膝關節之最前端
      ，由股四頭肌腱、髕骨肌腱與兩條十字韌帶組成四連桿系
      統，髕骨肌腱與前十字韌帶均為四連桿系統之主要結構，
      以一般肉眼觀之其位置相同。被告於發生事故後至台北榮
      總急診，主訴左側膝蓋疼痛，經醫師診斷為左髕肌腱拉傷
      ，嗣於94年10月12日前往臺北市立聯合醫院中興院區就診
      ，診斷為左前膝十字韌帶斷裂，2 次診斷之受傷部位依一
      般肉眼觀察，其位置相同。告訴人受傷急診，醫師為初步
      診斷，依告訴人之主訴及症狀判斷為左髕骨肌腱拉傷，嗣
      前往臺北市立聯合醫院中興院區詳細診斷，確認為相同位
      置之左前十字韌帶斷裂，尚不違背常情。辯護人辯稱告訴
      人於台北榮總急診未有左膝十字韌帶斷裂之情事，其事後
      至臺北市立聯合醫院中興院區診斷出左膝十字韌帶斷裂，
      應屬舊有疾病云云，並非有據。
  (五)證人丁○○於本院審理時證稱：被告從承德路左轉承德路時
    並未停頓（見本院卷第98頁），雖核與證人甲○○前揭所證
    ：被告搶先左轉，轉至來車道外側即將進入實踐街前，遭遇
    前方交通雍塞停在外側等語並非一致，然告訴人當時遭逢被
    告搶先左轉，急於閃避且會害怕，事後並摔倒在地，已認定
    如前。衡情告訴人，確有可能未掌握狀況到被告車輛遇雍塞
    而停頓之事，此由證人丁○○事後後證稱：當時伊只是覺得
    要閃而已，被告沒有停下來，有沒有停頓，伊不知道等語即
    明（見本院卷第99頁）。據此證人丁○○之此部分證述雖與
    證人甲○○所言略有不符，亦不影響前揭事實之認定。
  (六)辯護人雖聲請將本件送請台北市車輛行車事故鑑定委員會鑑
    定，以查知車禍發生原因云云。然查被告違規搶先左轉之事
    實，依現存之證據資料，已足資證定，並無疑義，自不必再
    送鑑定。
  (七)辯護人又聲請指定本田廠牌經銷商或原廠查明被告所有車號
    6T-3535 號自小客車是否有更換車體痕跡，以瞭解告訴人所
    稱撞到車輪，證人所稱撞到右保險桿云云。惟告訴人於94年
    10月7 日警詢時係指稱：撞到車輪附近車身（見偵卷第22頁
    ），並非辯護人所辯之「車輪」。證人甲○○係證稱：撞到
    右後保險桿等語，並非辯護人所辯之「右保險桿」。告訴人
    與證人之證述僅係描述方法不同，並無矛盾之處。又機車與
    汽車保險桿擦撞，如有速度並屬輕微碰觸，雖足以影響機車
    之重心行向，但不必然會造成保險桿損壞。據此，縱依辯護
    人之聲請送鑑定結果，證實被告前揭車輛於事發後未曾更換
    ，且右後方並無受損，亦不影響本件事實之認定。況且縱使
    告訴人機車並未擦撞被告車輛，僅憑被告不遵守號誌搶先左
    轉所產生之交通驚嚇衝突點，致使告訴人失控而滑倒受傷一
    節，被告即應負過失傷害之責，是辯護人聲請為前揭鑑定，
    核無必要。
三、綜上所述，本件事證明確，被告所辯並非可採，其犯行堪予
    認定。
四、核被告所為，係犯刑法第284 條第1 項之過失傷害罪、刑法
    第185 條之4 之肇事致人受傷而逃逸罪。其於過失致人受傷
    後，未對於被害人施以救護，另行起意逕行逃逸，所犯前開
    二罪犯意各別，行為互殊，應予分論處罰。按行為後法律有
    變更者，適用行為時之法律。但行為後之法律有利於行為人
    者，適用最有利於行為人之法律，刑法第2 條第1 項定有明
    文，此為「從舊從輕」之比較，查刑法第284 條第1 項前段
    法定刑罰金刑部分，於被告行為時，95年7 月1 日修正施行
    前刑法（以下簡稱修正前刑法）第33條第5 款規定：「罰金
    ：1 元以上。」修正後刑法第33條第5 款規定：「罰金：新
    台幣1 千元以上，以百元計算之。」比較修正前後規定，如
    量處罰金之最低額，修正前為銀元1 元即新臺幣3 元，修正
    後則為1 千元，自以修正前之規定，有利於被告，此部分自
    應適用被告行為時之法律。
五、茲審酌被告在設有左轉箭頭綠燈之路口左轉，疏未遵守燈光
    號誌，侵害來車道路權，造成來車道告訴人騎車受到驚嚇，
    進而失控與其發生擦撞人車倒地，受有十字韌帶斷裂之傷害
    ，其過失程度非輕，知悉肇事未下車察看，對於傷害者施以
    必要之救護，逕自駛離，嗣經人勾追告知，猶仍逃逸離去，
    犯罪後矢口否認犯行，且飾言狡辯，言詞反覆，毫無悔意，
    併其擁有碩士學位，擔任電腦工程師及其品行、生活狀況等
    一切，分別就其所犯前開2 罪，量處如主文所示之刑，以資
    儆懲。
六、查被告行為時，修正前刑法第41條第1 項前段規定：「犯最
    重本刑為5 年以下有期徒刑以下之刑之罪，而受6 個月以下
    有期徒刑或拘役之宣告，因身體、教育、職業、家庭之關係
    或其他正當事由，執行顯有困難者，得以1 元以上3 元以下
    折算1 日，易科罰金。」又被告行為時之易科罰金折算標準
    ，95年5 月17日修正刪除前罰金罰鍰提高標準條例第2 條前
    段規定，就其原定數額提高為100 倍折算1 日，則本件被告
    行為時之易科罰金折算標準，應以銀元300 元折算1 日，經
    折算為新臺幣後，應以新臺幣900 元折算1 日。惟修正後刑
    法第41條第1 項前段則規定：「犯最重本刑為5 年以下有期
    徒刑以下之刑之罪，而受6 個月以下有期徒刑或拘役之宣告
    者，得以新臺幣1 千元、2 千元或3 千元折算1 日，易科罰
    金。」比較修正前後之易科罰金折算標準，以修正前刑法之
    規定，較有利於被告，是本件所處拘役刑部分，爰依刑法第
    2 條第1 項前段，適用修正前刑法第41條第1 項前段及修正
    刪除前罰金罰鍰提高標準條例第2 條前段，諭知易科罰之折
    算標準。
七、被告行為時，刑法第284 條第1 項前段法定刑中關於「5 百
    元以下罰金」部分，應適用罰金罰鍰提高標準條第1 項前段
    ，依行政院會銜司法院所定標準提高至10倍，經依現行法規
    所定貨幣單位折算新臺幣條例第2 條規定，折算為新臺幣後
    內容為：新臺幣1 萬5 千元以下罰金。而被告行為後，刑法
    施行法於95年6 月14日修正增訂第1 條之1 ，其第1 項、第
    2 項前段規定：「中華民國94年1 月7 日刑法修正施行後，
    刑法分則編所定罰金之貨幣單位為新臺幣。94年1 月7 日刑
    法修正時，刑法分則編未修正之條文定有罰金者，自94年1
    月7 日刑法修正施行後，就其所定數額提高為30倍」，據此
    刑法第284 條第1 項前段法定刑罰金部分已變更為：新臺幣
    1 萬5 千元以下罰金。修正增訂前後，其實質內容相同，並
    無有利不利之別，亦無刑法第2 條第1 項新舊法比較之問題
    ，應依一般法律適用之原則（最高法院95年度第21次刑事庭
    會議決議參照），適用裁判時之刑法施行法第1 條之1 第1
    項、第2 項前段調整刑法第284 條第1 項前段之法定刑，附
    此敘明。
據上論斷，應依刑事訴訟法第299 條第1 項前段，刑法第2 條第
1 項前段、第284 條第1 項前段、第185 條之4 、修正前刑法第
41條第1 項前段，刑法施行法第1 條之1 第1 項、第2 項前段，
修正刪除前罰金罰鍰提高標準條例第2 條，判決如主文。
本案經檢察官黃德松到庭執行職務。
中　　華　　民　　國　　96　　年　　1 　　月　　17　　日
　　　　　　　　　刑事刑事第五庭審判長法　官  周政達
                                      法  官  楊迺伶
                                      法  官  周群翔
以上正本證明與原本無異。
如不服本判決，應於判決送達後10日內，向本院提出上訴狀。
　　　　　　　　　　　　　　　　      書記官　劉育君
中　　華　　民　　國　　96　　年　　1 　　月　　17　　日
附錄本案論罪科刑法條全文：
中華民國刑法第284條
因過失傷害人者，處6 月以下有期徒刑、拘役或500 元以下罰金
，致重傷者，處1 年以下有期徒刑、拘役或500 元以下罰金。從
事業務之人，因業務上之過失傷害人者，處1 年以下有期徒刑、
拘役或1 千元以下罰金，致重傷者，處3 年以下有期徒刑、拘役
或2 千元以下罰金。
中華民國刑法第185條之4
駕駛動力交通工具肇事，致人死傷而逃逸者，處6 月以上5 年以
下有期徒刑。
